臺灣彰化地方法院刑事判決　　　　　　　　　　　　　九十三年度訴字第七一九號
　　公　訴　人　臺灣彰化地方法院檢察署檢察官
　　被　　　告　甲○○
右列被告因違反廢棄物清理法案件，經檢察官提起公訴（九十三年度偵字第三二六一
號），本院依簡式審判程序判決如左：
    主  文
甲○○連續未依廢棄物清理法規定領有廢棄物清除許可文件，從事廢棄物清除，處有
期徒刑壹年貳月。緩刑參年。
    事  實
一、甲○○明知其未領有主管機關核發之廢棄物清除許可文件，依法不得從事廢棄物
    之清除工作，竟基於從事廢棄物清除之概括犯意，自民國九十二年十一月底某日
    起，至九十三年四月二十二日止，以每次約新台幣（下同）一千五百元之代價，
    向多位不知情之不詳姓名、年籍人士承攬由家戶所產生糞尿之清除工作，並駕駛
    車號ＰＭ─四九三○號自用小貨車，載運所承攬清除之糞尿至位於彰化縣和美鎮
    之福馬圳傾倒，而未經許可從事廢棄物之清除工作。嗣於九十三年四月二十二日
    十五時五十分許，甲○○駕駛前揭自用小貨車，載運所承攬清除之糞尿，正傾倒
    於彰化縣和美鎮中寮里東萊九四巷口旁之福馬圳時，為警會同彰化縣環境保護局
    稽查隊人員當場查獲。
二、案經彰化縣警察局和美分局報告臺灣彰化地方法院檢察署檢察官偵查起訴。
    理  由
一、訊據被告甲○○對右揭事實坦承不諱，並有彰化縣環境保護局稽查隊環境稽查工
    作紀錄一紙、現場照片四幀等在卷可稽，被告自白核與事實相符。是本件事證明
    確，被告犯行堪以認定，應予依法論科。
二、按廢棄物清理法第四十一條第一項前段規定，從事廢棄物清除、處理業務者，應
    向直轄市、縣（市）主管機關或中央主管機關委託之機關申請核發公民營廢棄物
    清除處理機構許可文件後，始得受託清除、處理廢棄物業務。次按為有效清除處
    理廢棄物，改善環境衛生，維護國民健康，公民營廢棄物清除、處理機構，必須
    具備一定之條件、具備自有設施、設置專業技術人員等，始得向主管機關申請核
    發公民營廢棄物清除處理機構許可證，為廢棄物清理法第四十一條第一項、第四
    十二條所明定，而此項之立法目的，在於限定符合法定申請許可條件之專業機構
    始得從事廢棄物處理行為，並非容許一般欠缺專業能力之人擅自處理廢棄物。再
    按廢棄物清理法所稱廢棄物，分左列二種：一、一般廢棄物：垃圾、糞尿、動物
    屍體或其他非事業機構所產生足以污染環境之固體或液體廢棄物；二、事業廢棄
    物：(一)有害事業廢棄物：由事業機構所產生具有毒性、危險性，其濃度或數量足
    以影響人體健康或污染環境之廢棄物；(二)一般事業廢棄物：由事業機構所產生有
    害事業廢棄物以外之廢棄物，同法第二條第一項亦定有明文。又依事業廢棄物貯
    存清除處理方法及設施標準第二條第二款之規定，所謂「清除」，係指事業廢棄
    物之收集、運輸行為。被告未經申請許可，擅自從事收集、運送及傾倒一般事業
    廢棄物糞尿之業務，核其所為，係違反廢棄物清理法第四十六條第一項第四款之
    未依廢棄物清理法第四十一條第一項規定領有廢棄物清除許可文件，從事廢棄物
    清除罪。另依事業廢棄物貯存清除處理方法及設施標準第二條第三款之規定，處
    理係指中間處理、最終處置及再利用等行為，被告僅單純收集廢棄物後載往河川
    傾倒，所為尚非屬廢棄物處理行為，故公訴意旨認本件被告之行為亦構成廢棄物
    之處理，容有誤會，附此敘明。再被告先後多次從事廢棄物清除之犯行，時間緊
    接，觸犯構成要件相同之罪，顯係基於概括犯意所為，應依連續犯規定，論以一
    罪，並加重其刑。爰審酌被告將廢棄物任意傾倒，污染環境，然其素行良好，因
    一時貪圖蠅利而犯下本案，犯罪所得不高，且犯罪後坦承犯行，態度良好等一切
    情狀，量處如主文所示之刑，以示懲儆。末查，被告前未曾受有期徒刑以上刑之
    宣告，有臺灣彰化地方法院檢察署刑案資料查註記錄表、臺灣高等法院被告全國
    前案紀錄表在卷可稽，其經此教訓，當知警惕而信無再犯之虞，本院綜核各情，
    所宣告之刑，認以暫不執行為適當，併予宣告緩刑三年，以啟自新。
三、本案由被告甲○○駕駛用以清除廢棄物之車牌號碼ＰＭ─四九三○號自用小貨車
    一部，雖為被告甲○○所有供犯本案所用之物，依刑法第三十八條第一項第二款
    之規定，固得宣告沒收，然衡諸被告之犯罪情節，若將前開自用小貨車宣告沒收
    ，被告之生活將頓失依靠，本院斟酌上情，本諸比例原則，認為該小貨車尚無沒
    收之必要，附此敘明。
據上論斷，應依刑事訴訟法第二百七十三條之一第一項、第二百九十九條第一項前段
，廢棄物清理法第四十六條第一項第四款，刑法第十一條前段、第五十六條、第七十
四條第一款，判決如主文。
本案經檢察官陳德芳到庭執行職務。
中      華      民      國    九十三    年      六      月     三十     日
                                臺灣彰化地方法院刑事第三庭
                                  法      官     紀  佳  良
右正本證明與原本無異。
如不服本判決，應於判決送達後十日內向本院提出上訴狀( 須附繕本 )。
                                  法院書記官     陳  鍚  威
中      華      民      國    九十三    年      七      月       一     日
附錄本案論罪科刑法條全文：
廢棄物清理法第四十六條
有下列情形之一者，處一年以上五年以下有期徒刑，得併科新臺幣三百萬
元以下罰金：
一  任意棄置有害事業廢棄物。
二  事業負責人或相關人員未依本法規定之方式貯存、清除、處理或再利
    用廢棄物，致污染環境。
三  未經主管機關許可，提供土地回填、堆置廢棄物。
四  未依第四十一條第一項規定領有廢棄物清除、處理許可文件，從事廢
    棄物貯存、清除、處理，或未依廢棄物清除、處理許可文件內容貯存
    、清除、處理廢棄物。
五  執行機關之人員委託未取得許可文件之業者，清除、處理一般廢棄物
    者；或明知受託人非法清除、處理而仍委託。
六  公民營廢棄物處理機構負責人或相關人員、或執行機關之人員未處理
    廢棄物，開具虛偽證明。
無許可文件，以經營廢棄物清除、處理為常業者，處三年以上十年以下有
期徒刑，得併科新臺幣九百萬元以下罰金。
